【裁判字號】    95,交易,76
【裁判日期】    950331
【裁判案由】    過失重傷害
【裁判全文】
臺灣臺北地方法院刑事判決              95年度交易字第76號
公  訴  人  臺灣臺北地方法院檢察署檢察官
被      告  甲○○
上列被告因過失重傷害案件，經檢察官提起公訴（94年度偵字第
19941號），嗣於本院準備程序進行中，被告先就被訴事實為有
罪之陳述，經裁定進行簡式審判程序，判決如下：
    主  文
甲○○因過失傷害人致重傷，處有期徒刑陸月，如易科罰金，以
參佰元折算壹日。
    事  實
一、甲○○於民國94年5月22日晚間11時30分許，騎乘車牌號碼
    CMN-663號重型機車，搭載其友人丙○○沿臺北市大安區○○○路北往南方向行駛，行經臺北市大安區○○○路與信義
    路交岔口時，適有高國展騎乘車牌號碼JJC-179號重型機車
    亦行駛於臺北市大安區○○○路北往南方向、且行駛於甲○○所騎乘上開重型機車前方路段，甲○○本應注意行車速度
    應依標誌或標線之規定，並應注意機器腳踏車在同一車道行
    駛時，後車與前車之間應保持隨時可以煞停之距離，且行駛
    時應注意車前狀況，並隨時採取必要之安全措施，依當時情
    況，天候晴、夜間有照明、市區道路路面為柏油鋪裝、乾燥
    、無缺陷及障礙物、視距良好、該處速限為每小時50公里，
    依客觀情形並無不能注意之情事，竟疏於注意，以超越速限
    之每小時60至70公里時速，駕車自後撞及高國展所駕上開重
    型機車，致所搭載之丙○○受慣性影響順勢向前飛出跌落路
    面，受有右上肢擦傷2處（3×3公分、2×1公分）、右下肢
    擦傷2處（2×2公分、2×1公分）、左側鎖骨骨折、左側硬
    腦膜下出血、腦內出血、右側顱骨骨折、右側硬腦膜外出血
    等傷害，經送臺北市立聯合醫院仁愛院區診治後，仍造成兩
    側偏癱、無法言語溝通、鼻胃管進食、日常生活需完全由他
    人照料之植物人狀態（高國展則並未受傷）。甲○○則於員
    警獲報但未確知孰為肇事人而到場處理時，當場承認其為肇
    事人而自首接受裁判。
二、案經被害人丙○○之母乙○○○訴由臺北市政府警察局大安
    分局報告臺灣臺北地方法院檢察署檢察官偵查起訴，嗣於本
    院準備程序進行中，甲○○先就被訴事實為有罪之陳述，經
    裁定進行簡式審判程序。
    理  由
一、證據能力之判斷：
    (一)查本件被告甲○○所為之自白，並無出於強暴、脅迫、利
      誘、詐欺、疲勞訊問、違法羈押或其他不正之方法，亦非
      違反法定障礙事由經過期間不得訊問或告知義務之規定而
      為，依刑事訴訟法第156條第1項、第158條之2規定，應認
      其有證據能力。
    (二)證人高國展、乙○○○於審判外之陳述，依刑事訴訟法第
      273 條之2規定排除同法第159條第1項傳聞排除法則之適
      用，自有證據能力。
    (三)再查，本件資以認定被告犯罪事實之非供述證據（如後所
      述），均無違反法定程序而取得之情形，依刑事訴訟法第
      158條之4反面規定，自有證據能力。
二、右揭犯罪事實，業據被告甲○○於警詢、偵查及本院審理中
    坦承不諱，核與證人高國展、乙○○○之證述內容相符，並
    有卷附道路交通事故現場圖、道路交通事故調查報告表、補
    充資料表、臺北市政府警察局大安分局受理各類案件紀錄表
    、臺北市立聯合醫院仁愛醫院診斷證明書、驗傷診斷書等可
    資佐證；按汽車（含機器腳踏車）行駛時，行車速度應依標
    誌或標線之規定，在同一車道行駛時，後車與前車之間應保
    持隨時可以煞停之距離，且駕駛人應注意車前狀況，並隨時
    採取必要之安全措施，道路交通安全規則第2條第2項、第93
    條第1項、第94條第1項、第3項規定甚明，本件犯罪發生時
    ，天候晴、夜間有照明、市區道路○路面為柏油鋪裝、乾燥
    、無缺陷及障礙物、視距良好、該處速限為每小時50公里等
    情，有道路交通事故調查報告表1份在卷可稽，是依當時客
    觀情形，被告並非不能注意，竟疏於注意，以超越速限之每
    小時60至70公里時速行駛，又未與前車保持適當距離，未注
    意車前狀況，致自後撞及同向在前行駛之高國展所駕乘重型
    機車，其所搭載之友人丙○○因而受慣性影響順勢向前飛出
    跌落路面，其有過失甚明；丙○○因被告之上開過失行為，
    受有右上肢擦傷2處（3×3公分、2×1公分）、右下肢擦傷2
    處（2×2公分、2×1公分）、左側鎖骨骨折、左側硬腦膜下
    出血、腦內出血、右側顱骨骨折、右側硬腦膜外出血等傷害
    ，經送臺北市立聯合醫院仁愛院區診治後，仍造成兩側偏癱
    、無法言語溝通、鼻胃管進食、日常生活需完全由他人照料
    之植物人狀態，有前揭臺北市立聯合醫院仁愛醫院診斷證明
    書、驗傷診斷書等可資佐證，丙○○所受傷害，顯屬刑法第
    10條第4項第3款、第6款所示「毀敗語能」、「其他於身體
    或健康，有重大不治或難治之傷害」之重傷程度，且被告之
    過失行為與被害人重傷之結果間顯有因果關係，是本件被告
    犯行已臻明確，應依法論科。
三、核被告所為，係犯刑法第284條第1項後段因過失傷害人致重
    傷罪。被告於本件車禍發生後，員警獲報但未確知孰為肇事
    人而到場處理時，當場承認其為肇事人而自首接受裁判，有
    道路交通事故肇事人自首情形紀錄表可佐，爰依刑法第62
    條前段規定減輕其刑。茲審酌被告犯罪所生之危害、過失情
    節之輕重、嗣後雖坦承犯行，僅協助告訴人請領強制責任保
    險理賠，然迄未賠償被害人損失之行為等一切情狀，量處如
    主文所示之刑，並諭知易科罰金之折算標準。
據上論斷，應依刑事訴訟法第273條之1第1項、第299條第1項前
段，刑法第284條第1項後段、第62條前段、第41條第1項前段，
罰金罰鍰提高標準條例第1條前段、第2條，判決如主文。
本案經檢察官於知慶到庭執行職務
中    華    民    國    95    年    3     月    31    日
                  刑事第十二庭  法  官  張永宏
以上正本證明與原本無異。
如不服本判決，應於判決送達後10日內，向本院提出上訴狀。
中    華    民    國    95    年    3     月    31    日
                                書記官  林婉瑩
附錄本件論罪科刑法條全文
中華民國刑法第284條
因過失傷害人者，處6月以下有期徒刑、拘役或500元以下罰金，
致重傷者，處1年以下有期徒刑、拘役或500元以下罰金。
從事業務之人，因業務上之過失傷害人者，處1年以下有期徒刑
、拘役或1千元以下罰金，致重傷者，處3年以下有期徒刑、拘
役或2千元以下罰金。


司法院資訊處製作；財團法人民間司法改革基金會備份。
